臺灣臺北地方法院刑事判決　　　　　　　　　　　　　九十三年度訴字第五三０號
　　公　訴　人　臺灣臺北地方法院檢察署檢察官
　　被　　　告　甲○○
　　選任辯護人　丙○○律師
右列被告因偽造文書等案件，經檢察官提起公訴（九十三年度偵緝字第三三號），本
院判決如左：
    主  文
甲○○無罪。
    理  由
一、本件公訴意旨略以：被告甲○○與不詳年籍之成年男子「戊○○」共同基於意圖
    為自己不法所有之犯意聯絡，於民國八十九年間，自案外人庚○○處，得知被害
    人乙○○之友人在國外從事投資事業急須資金證明，於八十九年十一月間，向被
    害人乙○○表示可以新臺幣（下同）二百萬元之代價，提供一百億元之存款餘額
    證明，使被害人乙○○誤信為真，提供友人丁○○○在合作金庫（以下簡稱合庫
    ）營業部開立之（帳號：0000000000000號）帳戶，並將存摺及印
    章交付予被告甲○○及「戊○○」，被告甲○○與「戊○○」即由不詳管道，取
    得偽造之丁○○○在合庫帳戶（帳號：0000000000000號）之中、
    英文版一百億元存款餘額證明書各一份，並於同年月十五日，在臺北市○○○路
    ○段二四八巷口之不詳咖啡店，將偽造之中文存款餘額證明書交付予被害人乙○○，於同年月二十二日，在臺北市○○○路一一六巷二六之三十號之「諾唯咖啡
    廳」，將偽造英文版存款餘額證明書交付予被害人乙○○，被害人乙○○取得中
    、英文版之存款餘額證明書後，陷於錯誤，交付五十萬元予被告甲○○，並由被
    告甲○○以「資方代表」名義，與丁○○○簽訂投資合作協議書，嗣因被害人乙○○向合庫查證並無該一百億元存款後，始發現受騙。因認被告甲○○上開行為
    涉有刑法第二百十六條、第二百十條之行使偽造私文書罪及第三百三十九條第一
    項之詐欺取財罪嫌。
二、按被告未經審判證明有罪確定前，推定其為無罪；又犯罪事實應依證據認定之，
    無證據不得認定其犯罪事實；又不能證明被告犯罪者，應諭知無罪之判決，刑事
    訴訟法第一百五十四條第一項、第二項及第三百零一條第一項分別定有明文。又
    被害人所述被害情形如無瑕疵可指，而就其他方面調查又與事實相符，其供述始
    足據為判決之基礎；且告訴人之告訴，係以使被告受刑事訴追為目的，是其陳述
    是否與事實相符，仍應調查其他證據以資審認（最高法院三十二年上字第六五七
    號、五十二年台上字第一三００號判例參照）。又事實之認定，應憑證據，如未
    能發現相當證據，或證據不足以證明，自不能以推測或擬制之方法，為裁判基礎
    （最高法院四十年台上字第八六號判例參照）。另認定犯罪事實所憑之證據，雖
    不以直接證據為限，間接證據亦包括在內；然而無論直接或間接證據，其為訴訟
    上之證明，須於通常一般之人不致有所懷疑，而得確信其為真實之程度者，始得
    據為有罪之認定，倘其證明尚未達到此一程度，而有合理之懷疑存在時，即無從
    為有罪之認定，亦有最高法院七十六年台上字第四九八六號判例可資參照。況刑
    事訴訟法第一百六十一條第一項亦規定，檢察官就被告犯罪事實，應負舉證責任
    ，並指出證明之方法，是檢察官對於起訴之犯罪事實，應負提出證據及說服之實
    質舉證責任，倘其所提出之證據，不足為被告有罪之積極證明，或其指出證明之
    方法，無從說服法院以形成被告有罪之心證，基於無罪推定之原則，自應為被告
    無罪判決之諭知，最高法院九十二年度台上字第一二八號著有判例可資參照。
三、公訴意旨認被告甲○○上開行為涉有刑法第二百十六條、第二百十條之行使偽造
    私文書及第三百三十九條第一項之詐欺取財犯行，無非係以：右揭犯罪事實，業
    據證人即被害人乙○○於偵查中指訴綦詳，復經證人庚○○及合庫營業部襄理王
    春美於偵查中證述在卷，且有中文版存款餘額證明書及投資合作協議書影本各一
    份在卷可稽為其主要論據。訊據被告甲○○固不否認有於前揭時、地與被害人乙○○簽訂系爭投資合作協議書之事實，然堅詞否認有何公訴意旨所稱之行使偽造
    文書及詐欺取財犯行，辯稱：上開合庫中、英文版之存款餘額證明書均係由案外
    人戊○○所提供，且前開五十萬元亦由案外人戊○○所收取，其僅係擔任介紹人
    ，並不知該等存款餘額證明書之真偽等語。
四、經查：
（一）被害人乙○○於八十九年十一月間曾與被告甲○○及案外人戊○○約定以二百
      萬元之代價取得一億元之存款餘額證明，並先行給付五十萬元而取得合庫所開
      立之中、英文版一百億元存款餘額證明書等事實，業經被害人乙○○陳明在卷
      ，且為被告甲○○所不否認，復經證人庚○○證述在卷，且有合作金庫八十九
      年十一月十四日合金營櫃證字第三二六八號存款餘額證明書在卷可稽。又上開
      存款餘額證明書並非合作金庫銀行營業部所核發，亦經證人王春美證述在卷，
      並有合作金庫銀行營業部九十三年五月七日合金營櫃字第０九三三一０三五四
      九號函附卷可稽；而依卷存之同一流水編號存款證明書存根影本內容觀之，其
      上所載之戶名、帳號及存款金額均不相同，足見被害人乙○○所取得之上開存
      款餘額證明書確屬偽造無訛。
（二）又證人乙○○於八十九年十二月五日警詢中陳稱：「（問：前述合作金庫營業
      部存款餘額證明資料正本你係如何取得？）‧‧‧‧在十一月十五日何、徐二
      人一同約我在台北市○○○路○段二百四十八巷巷口咖啡店見面，戊○○將銀
      行中文版存款餘額證明正本自文件袋中取出並當面交給我，當場二人即向我索
      取二百萬元手續費，但我表示要查證，所以當時並沒有支付任何費用，二人曾
      一再催促，但由於國外需要英文版存款餘額證明，我乃要求甲○○再提供我英
      文版存款餘額證明給我，在十一月二十二日在諾唯咖啡店戊○○將英文版之存
      款餘額證明當面交給我，我同時也將五十萬現金當面交給戊○○，由徐某收好
      現金後並要求甲○○在前述投資合作協議書上簽名，‧‧‧」、「（問：前述
      中文版存款餘額證明正本到底係由何人製作？）我印象中係在十一月十五日當
      日在忠孝東路咖啡店時，我及甲○○均先到達，戊○○最晚到，徐某到了以後
      自文件袋中拿出這份存款餘額證明，再交給何、鍾二人看完後才交給我保管，
      這份資料由戊○○帶來的，但至於由何人製作要問戊○○才知道，至於英文版
      存款餘額證明也是由戊○○拿來，詳情也要問他才知道。」等語，復於本院九
      十三年七月二十一日審理中證稱：「‧‧‧‧中文版的資金證明是戊○○交給
      我的，是在跟我們收錢的同時他拿給我的，他拿給我時，是用牛皮信封裝好的
      ，五十萬元是戊○○收起來放在他的包包內，他們並沒有當場點錢，隔了幾天
      我帶著陳小姐在光復南路的諾唯咖啡廳和甲○○、戊○○碰面，當時證人庚○○有無在現場我忘記了，戊○○當場交給我英文版的資金證明，然後我將它交
      給陳小姐，請他幫我代為查詢，‧‧‧」等語，核與證人庚○○於八十九年十
      二月五日警詢中證稱：「‧‧‧後來甲○○和乙○○都有打電話告訴我說約定
      八十九年十一月十五日在前述忠孝東路延吉街附近的咖啡廳再見面，戊○○要
      交付存款證明，當天在咖啡館係我和乙○○、甲○○先到場，經聯絡後戊○○
      才前來，我親眼看見戊○○從他攜來的牛皮紙袋中取出中文版存款餘額證明交
      給甲○○，再由甲○○將存款餘額證明交由乙○○，當時本人亦在場。‧‧‧
      」等語相符，足見被告甲○○所稱上開存款餘額證明書係由案外人戊○○提供
      乙節，應非虛言。
（三）又本院依職權調閱案外人戊○○之口卡供被告甲○○、證人乙○○及庚○○辨
      認之結果，交付前開存款餘額證明書之戊○○確為口卡上所示之人，然案外人
      戊○○另涉有偽造文書案件而由臺灣臺北地方法院檢察署以九十三年度偵字第
      二六九０號案件通緝中，此有臺灣高等法院被告全國前案紀錄表一份在卷可參
      ，是本院自無從傳喚其到庭說明，而難據為不利被告甲○○之認定；又被告甲○○於八十九年十二月五日在投資合作協議書上記載收取五十萬元字樣乙情，
      雖經證人乙○○證述在卷，且有卷附之投資合作協議書可證，然證人乙○○於
      本院九十三年七月二十一日審理中證稱：「（問：為何要簽投資協議書？）甲○○、戊○○要求，如果投資賺錢，他們要分四分之一的利潤，投資協議書的
      原稿是由對方提供的，我是修改過後，才與他們簽的。」等語，是被告甲○○
      基於上開約定而簽立該投資合作協議書，顯非無據；徵諸證人乙○○於本院審
      理中亦證稱：於給付系爭款項及取得系爭存款餘額證明書後數日始要求被告甲○○立具上開字樣等語，是被告甲○○倘明知所交付之存款餘額證明書係屬偽
      造，自無於事後應其要求簽立該等字樣而甘冒刑事訴追之風險；況依卷內現存
      資料，並無積極事證足認被告甲○○於交付系爭存款餘額證明書之際有何明知
      前開文件係屬偽造之情事，自難僅以案外人戊○○所提供之存款餘額證明書係
      屬偽造之事實逕認被告甲○○於交付時有何明知虛偽不實而行使之情形。
    綜上所述，被告甲○○於交付上開存款餘額證明書之際既難認有何明知偽造之情
    事，已如前述，是其涉有公訴意旨所稱之上開行使偽造私文書及詐欺犯行，均屬
    無從證明。此外，復查無其他積極證據足資證明被告甲○○有何公訴意旨所稱之
    行使偽造私文書及詐欺犯行，亦查無其他積極事證足認被告甲○○與案外人戊○○間就公訴意旨所稱之行使偽造私文書及詐欺犯行有何犯意聯絡及行為分擔，依
    照前開之說明，自應為被告無罪之諭知。
五、至案外人戊○○（
    文書及詐欺罪嫌，宜由檢察官另行依法偵查。
據上論斷，應依刑事訴訟法第三百零一條第一項前段，判決如主文。
本案經檢察官己○○到庭執行職務。
中　　　華　　　民　　　國　　九十三　　年　　　七　　　月　　三十　　日
                                      臺灣臺北地方法院刑事第十五庭
                                          審判長法  官  薛中興
                                                法  官  范智達
                                                法  官  黃雅君
右正本證明與原本無異。
如不服本判決，應於判決送達後十日內向本院提出上訴狀（應抄附繕本）。
                                                書記官  陳麗津
中　　　華　　　民　　　國　　九十三　　年　　　八　　　月　　　二　　　日
